臺灣花蓮地方法院刑事判決
111年度交易字第99號
公  訴  人  臺灣花蓮地方檢察署檢察官
被      告  王進順


上列被告因公共危險案件，經檢察官提起公訴（111年度偵字第1
683號），本院判決如下：
　　主　文
王進順無罪。
　　理　由
一、公訴意旨略以：被告王進順於民國110年12月14日19時30分
    前某時許，在不詳地點飲用酒類後，吐氣所含酒精濃度已逾
    每公升0.25毫克，未待體內酒精成分消退，即於同日19時30
    分許，駕駛車牌號碼00-0000號自用小客貨車（下稱本案小
    貨車）沿花蓮縣○○鄉○○路00號對面空地倒車跨越光復鄉忠孝
    路，因酒後未能安全駕駛，撞及停靠路邊等候，由許芥銘所
    駕駛之車牌號碼000-0000號自用小客車，並主動告知許芥銘
    係酒後駕車，請許芥銘前往其位於花蓮縣光復鄉大華街之住
    處談和解。嗣經警接獲許芥銘報警後，於同日20時47分許，
    測得被告吐氣所含酒精濃度達每公升1.23毫克，始悉上情。
    因認被告所為，涉犯修正前刑法第185條之3第1項第1款之駕
    駛動力交通工具而有吐氣所含酒精濃度達每公升0.25毫克以
    上情形之罪等語。
二、按被告未經審判證明有罪確定前，推定其為無罪。犯罪事實
    ，應依證據認定之，無證據不得認定犯罪事實；不能證明被
    告犯罪者，應諭知無罪之判決，刑事訴訟法第154條第1項、
    第2項及同法第301條第1項分別定有明文。又認定犯罪事實
    所憑之證據，雖不以直接證據為限，間接證據亦包括在內，
    然而無論直接證據或間接證據，其為訴訟上之證明，須於通
    常一般人均不致有所懷疑，而得確信其為真實之程度者，始
    得據為有罪之認定，倘其證明尚未達到此一程度，而有合理
    之懷疑存在時，即難遽採為不利於被告之認定（最高法院76
    年度台上第4986號判決意旨參照）。再按，刑事訴訟法第16
    1條第1項規定，檢察官就被告犯罪事實應負舉證責任，並指
    出證明之方法。是檢察官對於起訴之犯罪事實，應負提出證
    據及說服之實質舉證責任；倘其所提出之證據不足為被告有
    罪之積極證明，或其指出證明之方法，無從說服法院以形成
    被告有罪之心證，基於無罪推定之原則，自應為被告無罪判
    決之諭知（最高法院92年台上字第128號判決意旨參照）。
三、公訴意旨認被告涉有上揭犯行，無非係以被告於警詢及偵查
    中之供述、證人許芥銘於警詢及偵查中之證述、證人李蘭馥
    於偵查中之證述、監視器錄影光碟、電話錄音光碟及勘驗筆
    錄、道路交通事故現場圖、道路交通事故調查報告表㈠㈡、酒
    精測定紀錄表、肇事車輛及現場照片、車輛詳細資料報表等
    為主要論據。訊據被告固坦承有駕駛本案小貨車發生車禍，
    為警施以吐氣酒精濃度測試，施測前確有飲用酒類之事實，
    然堅詞否認有何公共危險犯行，辯稱：警察是到我家找到我
    的，我回家後喝2杯米酒，喝完沒多久，警察才對我酒測等
    語。經查：
㈠、被告於110年12月14日19時30分許駕駛本案小貨車，在花蓮縣
    ○○鄉○○路00號前，因倒車不慎，撞及許芥銘停放在該處之車
    牌號碼000-0000號自用小客車，嗣被告與許芥銘相約在被告
    位於花蓮縣光復鄉大華街之住所商談和解，雙方未能達成和
    解，許芥銘因而報警，經員警到被告上開住所處理，於同日
    20時47分許，測得被告呼氣中酒精濃度為每公升1.23毫克等
    情，為被告所不爭執（見本院卷第28頁），復與證人許芥銘
    、李蘭馥之證述相符（見警卷第9-13頁、偵卷第38-40、62-
    64頁），並有道路交通事故現場草圖、道路交通事故現場圖
    、道路交通事故調查報告表㈠㈡、A3類道路交通事故調查訪問
    表、酒精測定紀錄表、道路交通事故當事人登記聯單-事後
    報案、道路交通事故照片黏貼紀錄表、車輛詳細資料報表、
    公路監理電子閘門系統查詢資料、財團法人台灣商品檢測驗
    證中心呼氣酒精測試器檢定合格證書在卷可稽（見警卷第15
    -39、47-53、57頁），是此部分事實先堪認定。
㈡、由上可知，員警對被告所為之本件酒精測試，並非在被告與
    證人許芥銘車禍發生後之現場即時為之，而是被告返家後，
    因其未能與證人許芥銘達成和解，經證人許芥銘報警，員警
    獲報前往被告住所之後，始於同日20時47分許，在被告住所
    對被告施以酒精濃度檢測，是員警對被告施以本件酒精檢測
    時，距車禍發生之際，已經超過1小時有餘，且係於被告返
    家後才對其施測。而被告於警詢、偵查及本院審理時，一再
    堅稱其於返家後喝了2杯米酒等語，依此時間間隔以觀，被
    告供稱其係於返家後飲用2杯米酒乙節，非無可能。參以證
    人許芥銘於警詢時證稱：我去被告家裡討論和解時，他散發
    濃厚酒味，我不清楚他飲用何種酒類，喝多少也不清楚等語
    （見警卷第11頁）；於偵訊時亦證稱：（問：被告和你發生
    擦撞後，還有喝酒嗎？）我在門口時，看到他家桌上有酒瓶
    等語（見偵卷第63頁），益徵被告辯稱其返家後飲用米酒等
    情節，並非全然無據。則被告於駕駛本案小貨車時之飲酒呼
    氣濃度，是否已達每公升0.25毫克，抑或係因被告返家後飲
    酒，才導致其為本件酒精測試時，吐氣酒精濃度高於每公升
    0.25毫克以上，實非無疑。
㈢、證人許芥銘於警詢時固證稱：肇事後被告下車跟我說他有喝
    酒，給我名片，叫我去他家談和解不要報警，當時我同意去
    他家和解，但事發當下我戴著口罩，沒有聞到酒味，是被告
    親口告訴我他有飲酒。被告跟我說完話、給我名片後，就開
    車離去，我則是案發約10分鐘後才駕車離開，我抵達被告住
    處時約為同日20時5分，與肇事時間約隔35分鐘。我去被告
    家裡跟他討論和解時，他散發濃厚酒味，我不清楚他飲用何
    種酒類，喝多少也不清楚等語（見警卷第11頁）；於偵訊時
    則證稱：被告倒車撞到我的車，下車和我談話，當時我有聞
    到他的酒味，被告請我不要報警，我問他有沒有喝酒，他說
    有，後來他說要私下和解，我同意，他就留下名片，把車開
    走。因為我的小孩在看醫生，我等了約10分鐘，等小孩上車
    後，我才打給被告，過去他家等語（見偵卷第62-63頁），
    是證人許芥銘於警詢及偵查中，就於發生交通事故當下其是
    否有聞到被告身上酒味，證述前後歧異，已非無瑕疵可指。
    況且，縱使證人證稱被告曾告知其肇事前曾飲酒，然因於車
    禍發生後，並未立即對被告施以酒測，故仍無從證明被告於
    車禍發生當時，確實有吐氣所含酒精濃度已逾每公升0.25毫
    克之情形，是依上開證人之證述，實難遽認被告有本件被訴
    犯行。
㈣、公訴意旨另以證人李蘭馥即到場處理員警之證述，及檢察官
    勘驗證人許芥銘提供其與被告間電話錄音之勘驗筆錄為據，
    欲證明被告於肇事前已有飲酒之事實。惟查，證人李蘭馥於
    偵訊時固證稱：我去處理時，是在被告家外面，另造（即證
    人許芥銘）老婆告訴我說被告跟許芥銘說他有喝酒不要報警
    ，她在車裡有聽到。我有問車禍時間，他們說不久前才撞到
    等語（見偵卷第39頁），依證人李蘭馥所述，其前往處理時
    ，已非車禍發生後之當下現場，而其證稱聽聞許芥銘配偶所
    述之內容，亦僅係證人李蘭馥事後聽他人轉述，非其親眼見
    聞，難以遽為不利於被告之認定。另觀諸檢察官提出之上開
    勘驗筆錄內容，被告雖自承其喝了半罐啤酒等語（見偵卷第
    72-73頁），但本件酒精測試既非於車禍發生後之現場即時
    為之，惟縱被告於肇事前曾飲酒，仍無法證明被告駕車時之
    飲酒呼氣濃度，已達每公升0.25毫克以上，是檢察官所提此
    部分之證據，均無法為被告有罪之積極證明。
㈤、至檢察官所提之監視器錄影光碟、道路交通事故現場圖、調
    查報告表㈠㈡、肇事車輛及現場照片等證據，充其量僅能證明
    被告曾於110年12月14日19時30分許駕駛本案小貨車，在花
    蓮縣○○鄉○○路00號前，因倒車撞及許芥銘停放於該處之車輛
    。然駕駛人疏未注意導致道路交通事故發生，所在多有且原
    因不一而足，縱於駕駛人於未飲用酒類之情形下，亦可能因
    倒車時未注意後方其他車輛而發生交通事故，不能僅因上開
    交通事故之發生，即反向推論被告有服用酒類致不能安全駕
    駛之情形。是以，檢察官此部分之舉證，亦無法推認被告駕
    車時之吐氣所含酒精濃度達每公升0.25毫克以上，無從為不
    利被告認定。
㈥、公訴人雖另以被告於警詢及第1次偵訊時否認發生車禍前有飲
    酒，第2次偵訊及審理時改稱工作時有飲用保力達，主張被
    告前後辯稱不一。惟被告為虛偽供述之辯解，理由所在多有
    ，倘積極證據不足證明犯罪事實時，被告之抗辯縱屬不成立
    ，或其供述有前後不一、相互矛盾或令人啟疑之情形，仍不
    得因此遽為被告有罪之認定。員警對被告所為之本件酒精測
    試，並非在被告與證人許芥銘發生車禍後之現場即時為之，
    而係在被告返家後，距車禍發生之際已經超過1小時後，才
    在被告住所對其進行酒測，是無法憑本件被告之酒精測定紀
    錄表，遽認被告駕車時之吐氣所含酒精濃度達每公升0.25毫
    克以上。除此之外，證人許芥銘、李蘭馥之證述、監視器錄
    影光碟、電話錄音光碟暨勘驗筆錄、道路交通事故現場圖、
    調查報告表㈠㈡、肇事車輛及現場照片、車輛詳細資料報表等
    ，亦均無法證明被告駕駛本案小貨車時之飲酒呼氣濃度，已
    達每公升0.25毫克以上，業如前述，本院實難認為檢察官所
    提出之積極證據，在證明程度上，已達到使本院形成對被告
    有上開犯行之有罪心證，自難以僅因被告供述前後不一，而
    對被告為不利之認定。
㈦、此外，檢察官論告時固質疑：被告於發生車禍後，要求私下
    和解，返家後更飲用米酒，其行為實屬反常，顯欲以嗣後飲
    酒脫免酒駕罪責等語，惟被告駕車時之吐氣所含酒精濃度達
    每公升0.25毫克以上，屬檢察官應負舉證責任之處，本案警
    員既非當場施測並查獲被告，自難排除被告到家後另行喝酒
    之可能性，亦不能憑事後測得之數值遽認被告駕駛本案小客
    車時，有吐氣所含酒精濃度達每公升0.25毫克以上之情。檢
    察官所述上情縱然屬實，但仍無法證明被告駕車時有吐氣所
    含酒精濃度達每公升0.25毫克以上情形，自無從執為本案認
    定被告犯罪事實之論據。
四、綜上所述，檢察官所舉上開之證據均無法證明被告有駕駛動
    力交通工具而有吐氣所含酒精濃度達每公升0.25毫克以上情
    形之犯行，依現有事證，尚無法使本院形成被告犯行之有罪
    心證，本件檢察官起訴所憑之證據，無論直接或間接證據，
    均尚未達於通常一般之人均可得確信，而無合理之懷疑存在
    之程度。此外，復無其他積極證據足資證明被告有何公訴意
    旨所指之犯行，本諸「罪證有疑、利歸被告」之刑事證據法
    則，被告之犯罪既屬不能證明，按諸前揭說明，自應為被告
    無罪諭知，以昭審慎。
據上論斷，應依刑事訴訟法第301條第1項，判決如主文。　　
本案經檢察官王怡仁提起公訴，檢察官蕭百麟到庭執行職務。　
中　　華　　民　　國　　111 　年　　12　　月　　20　　日
　　　　　　　　　刑事第一庭  法　官  簡廷涓
以上正本證明與原本無異。
如不服本判決應於收受送達後20日內向本院提出上訴書狀，並應
敘述具體理由。其未敘述上訴理由者，應於上訴期間屆滿後20日
內向本院補提理由書(均須按他造當事人之人數附繕本)「切勿逕
送上級法院」。
因疫情而遲誤不變期間，得向法院聲請回復原狀。
中　　華　　民　　國　　111 　年　　12　　月　　21　　日

                              書記官  鄭慧婷